臺灣高雄地方法院刑事判決　　　　　　　　　　　　　九十年度訴字第二七五四號
　　公　訴　人　臺灣高雄地方法院檢察署檢察官
　　被　　　告　癸○○
右列被告因偽造文書等案件，經檢察官提起公訴（九十年度偵字第一二九九八號），
本院判決如左：
    主  文
癸○○共同連續攜帶兇器竊盜，處有期徒刑壹年捌月。又依法逮捕之人脫逃者，處有
期徒刑貳月。應執行有期徒刑壹年拾月。附表二所示信用卡簽帳單上偽造壬○○之署
押捌枚、扣案之Ｔ型扳手貳支，均沒收之。
    事  實
一、癸○○與劉聰志（業經本院判處有期徒刑二年四月確定），基於為自己不法之所
    有之概括犯意聯絡，於附表一所示時間、地點，由癸○○把風，劉聰志則攜帶其
    所有客觀上足以對人生命、身體造成危險性之兇器Ｔ型板手二支，撬開附表一所
    示各該自小客車車門，連續竊取自小客車或車內財物（詳如附表一所載）。癸○
    ○與劉聰志於附表一編號十一所示之時、地竊得壬○○所有之卡號000000
    0000000000號中華商業銀行信用卡後，旋基於意圖為自己不法所有及
    行使偽造私文書之概括犯意聯絡，於附表二所示之時間、特約商店，持上開信用
    卡刷卡消費（金額詳如附表二所載），並在信用卡簽帳單客戶簽名欄中，以複寫
    之形式偽簽「壬○○」之姓名，表示持卡人「壬○○」已確認交易標的及向發卡
    銀行請求撥付消費款項予特約商店之意，並作為特約商店經由信用卡聯合處理中
    心向發卡銀行請款之用，而偽造一式二聯之信用卡簽帳單，並持以向各該特約商
    店結帳人員行使，足以生損害於壬○○、中華商業銀行，並使不知情之各該特約
    商店結帳人員陷於錯誤，而交付價值共新臺幣（下同）一萬三千二百十六元之商
    品予劉聰志、癸○○。嗣於九十年六月二十日晚上九時許，劉聰志駕駛附表一編
    號九所示竊得之車牌ＸＧ－五四五九號自小客車前往高雄市○○區○○街六十九
    號欲搭載癸○○，而將車停在高雄市○○區○○街五十七號前，待劉聰志、癸○
    ○上車時即為警查獲，並於該車上查獲如附表一所示備註欄內由各該被害人領回
    之物品，且扣得劉聰志所有供犯罪所用之Ｔ型板手二支。
二、癸○○於為警依法逮捕後旋被帶至高雄市警察局左營分局警備隊製作筆錄，惟其
    竟另行基於脫逃之犯意，於九十年六月二十一日十五時四十分許，在高雄市警察
    局左營分局警備隊隊長室，趁為其製作筆錄員警楊宗賢至隔壁辦公室拿取證物之
    際，掙脫手銬、翻越該處之窗戶逃逸，嗣於同年月三十日十八時許，由其母林美
    芬陪同至該警備隊投案。
三、案經高雄市政府警察局左營分局移送臺灣高雄地方法院檢察署檢察官偵查起訴。
    理  由
一、訊據被告癸○○對於九十年六月二十一日十五時四十分許，在高雄市警察局左營
    分局警備隊隊長室接受訊問時，趁員警楊宗賢至隔壁拿取證物之際，翻越窗戶脫
    逃之事實，均坦認在卷，惟矢口否認有何與劉聰志共同竊取汽車、車內物品、盜
    刷他人信用卡之犯行，辯稱：其僅在車上等劉聰志，不知劉聰志係下車偷竊，又
    據劉聰志告知上開信用卡乃朋友交付，故其對於盜刷情事並不知情，再其與劉聰
    志感情欠佳，應係劉聰志不甘願自己一人被抓始供稱與其一同犯案云云。經查：
    被告如何與劉聰志一同前往附表一所示地點，竊取自小客車或自小客車內財物之
    事實，已據共犯劉聰志於警訊時供稱：「我是持Ｔ字型扳手，由車門鑰匙孔插入
    強力開車門進入車內行竊，我女朋友癸○○則在一旁為我把風，負責有人靠近時
    告知我，留下卡片則是想以後要用可以享受折扣」、「我和癸○○偷竊ＸＧ－五
    四五九自小客是要作為代步工具，偷其他車內財物是因缺錢花用」、「我於九十
    年六月十一日六時，在高雄市○○區○○路四十二號前，由癸○○把風，我以Ｔ
    字型扳手打開車門電鎖，竊得該車」、「我於九十年三月份和女友癸○○，由她
    把風，我持Ｔ字型扳手，在高雄縣仁武鄉○○路十三之十四號前行竊」、「（問
    ：被害人丑○○於九十年四月二十日八時在高雄縣大寮鄉○○路十之一號被撬開
    ＺＡ－二四四六號自小客車入車內行竊，是否為你們二人所為？）是我和女友癸
    ○○一起去偷竊的，，‧‧‧」、「（問：被害人子○○於九十年四月春假期間
    將ＸＳ－六九五八自小客車停在高雄縣鳳山市○○路二二０號前被行竊車內是否
    你們所偷？）是我和癸○○一起去偷竊，她把風，我以Ｔ字型扳手‧‧‧」、「
    （問：被害人丁○○於九十年四月十六日在高雄縣大寮鄉○○路十四之二十號前
    停放ＸＷ－五六八五號自小客車內財物是否你們二人行竊？）我是和癸○○一起
    去偷竊，由她把風，我以Ｔ字型扳手‧‧‧‧」、「（問：被害人壬○○於九十
    年六月十二日二十時在高縣仁武鄉○○○路華榮公司旁停放之ＶＤ－二八五七自
    小客車被人進入車內行竊，是否你們二人所為？）我是和癸○○一起去偷竊，她
    把風，我以Ｔ字型扳手‧‧‧‧」、「我和癸○○一起於九十年六月十二日拿偷
    來的中華商銀信用卡，在華泰加油站盜刷加油六百元，在大買家盜刷三筆購買日
    常用品及電器用品等，總共盜刷一萬三千二百十六元」、「（問：你和癸○○是
    什麼關係？）是男女朋友，我偷竊所得金錢一起花用」、「是我和癸○○共同偷
    來的」、「是我和癸○○共同偷來的，於九十年六月十五日十九時由我持Ｔ字型
    扳手，癸○○在一旁把風‧‧‧」、「是我和癸○○共同偷來的，於九十年六月
    十一日二十四時，由我持Ｔ字型扳手，癸○○在一旁把風，在高雄市○○路與察
    哈爾街口‧‧‧‧」、「是我和癸○○共同偷來的，於九十年五月初凌晨時由我
    持Ｔ字型扳手，癸○○在一旁把風，在高雄市○○路，撬開車號ＷＡ－六五八五
    號自小客車，進入車內行竊‧‧‧」、「是我和癸○○共同偷來的，於九十年五
    月二十六日十一時由我持Ｔ字型扳手，癸○○在一旁把風，在高雄縣大發工業區
    ○○○街五號前‧‧‧‧」（見偵卷第二五頁正面、反面、第二六頁正面、反面
    、九十年度偵字第一二０四０號偵查卷第十三頁反面、第十四頁正、反面）等語
    甚明，證人劉聰志於本院審理中雖否認與被告共同為前開犯行，惟其於九十年度
    訴字第一九三五號被訴竊盜案件審理中亦坦認其於如附表一所示時間、地點行竊
    時，被告癸○○均在場等語在卷（見該卷九十年九月十一日審判筆錄），苟被告
    癸○○非為劉聰志把風，何須於每次行竊時均陪同劉聰志前往，又被告與劉聰志
    係男女朋友關係，且其二人為警查獲時，劉聰志係駕駛上開贓車去接癸○○一節
    ，已據被告及劉聰志分別於警訊時供述明確，再參以劉聰志於其被訴上開案件及
    本院審理中均始終否認被告涉案，迴護被告之意彰然明甚，顯見二人感情尚佳，
    是劉聰志於警訊時應無誣陷被告之必要，故劉聰志證稱被告並非共犯云云，委無
    可採。綜上，被告與劉聰志間，就上開犯行，有犯意之聯絡與行為之分擔，應堪
    採認。本件事證明確，被告犯行洵堪認定，應依法論科。
二、查信用卡簽帳單係標明特約商店、消費卡號、消費時間及金額，由消費者簽名於
    上，表示確認與簽帳單所列內容相符之意，並執該簽帳單與日後郵寄之消費明細
    帳單核對之用，應與收據之作用相同，自屬私文書之性質。被告與劉聰志共同於
    信用卡簽帳單偽簽壬○○之姓名，並持以向特約商店店員行使，足以使壬○○受
    有催收消費帳款及中華銀行須承擔預支盜刷帳款無法獲償之風險，足生損害於壬
    ○○、中華銀行，核其所為，係犯刑法第二百十六條、第二百十條之行使偽造私
    文書罪，其偽造私文書之低度行為，為行使偽造私文書之高度行為所吸收，其偽
    造署押，係偽造文書之階段行為，均不另論罪；另被告以行使上開偽造私文書之
    方式，刷卡消費，於客觀上自足使特約商店陷於錯誤，而交付其所盜刷之物品，
    所為係犯刑法第三百三十九條第一項之詐欺取財罪；次按Ｔ型扳手甚為堅硬，客
    觀上具有危險性，足以傷害人之身體，係可供兇器使用之工具，屬於刑法第三百
    二十一條第一項第三款所謂之兇器，被告持之以行竊如附表一所示之財物，核其
    所為，係犯刑法第三百二十一條第一項第三款攜帶兇器竊盜罪；另被告於為警依
    法逮捕後在警局製作筆錄時，趁員警至隔壁辦公室拿取證物之際，掙脫手銬、翻
    越該處之窗戶逃逸所為，則係犯刑法第一百六十一條第一項之脫逃罪。被告與劉
    聰志就上開攜帶兇器竊盜、行使偽造私文書及詐欺取財罪間，有犯意聯絡及行為
    分擔，均為共同正犯。被告多次攜帶兇器竊盜、行使偽造私文書及詐欺取財犯行
    ，均時間緊接，手法相同，且係觸犯構成要件相同之罪名，顯各係基於概括之犯
    意為之，應依連續犯之規定均論以一罪，並依法加重其刑。被告刷卡消費之目的
    既在於享有竊盜所得信用卡之財產利益，故所犯攜帶兇器竊盜、及前述行使偽造
    私文書、詐欺犯行間，有方法結果之牽連關係，應依刑法第五十五條之規定，從
    一重之攜帶兇器竊盜罪處斷。其所犯脫逃罪與攜帶兇器竊盜罪，犯意個別，行為
    互殊，應分論併罰。審酌被告正值青年，竟不思上進，循正當合法途徑獲致財物
    ，反屢貪圖利益，連續攜帶兇器竊取汽車或車內財物，期間長達四月之久，次數
    並達十二次之多，嚴重危害社會大眾財產法益，且持竊得之信用卡刷卡偽簽署押
    消費，足對社會金融交易秩序造成嚴重損害，並造成被害人生活上之不便，所犯
    情節非輕，惟念其犯後坦承脫逃犯行，於行竊時負責把風工作，且所盜刷之次數
    僅四次，金額非鉅，及部分竊得財物已由被害人領回，有贓物認領保管收據可稽
    （詳見如附表一所示之備註欄）等一切情狀，酌情各量處如主文所示之刑，並定
其應執行之刑。另信用卡簽帳單上偽造之「壬○○」署押捌枚（每份貳枚），應
    依刑法第二百十九條之規定，宣告沒收之；扣案之Ｔ型扳手二支，係共犯劉聰志
    所有，為供犯罪所用之物，已據被告供明在卷，爰依刑法第三十八條第一項第二
    款之規定併予宣告沒收。至扣案之鑰匙一支雖係劉聰志所有，惟該鑰匙係劉聰志
    住處所用之鑰匙，並非用以竊盜之物，又無其他證據可資證明該鑰匙為供被告竊
    盜之用，是該鑰匙自不予宣告沒收。
據上論斷，應依刑事訴訟法第二百九十九條第一項前段，刑法第二十八條、第五十六
條、第三百二十一條第一項第三款、第二百十六條、第二百十條、第三百三十九條第
一項、第一百六十一條第一項、第五十五條、第五十一條第五款、第二百十九條、第
三十八條第一項第二款，罰金罰鍰提高標準條例第一條前段，判決如主文。
中      華      民      國    九十一    年      一      月    三十一    日
                                  臺灣高雄地方法院刑事庭
                                      法  官  黃  悅  璇
右正本證明與原本無異。
如不服本判決，應於判決送達後十日內，向本院提出上訴狀。
書記官  沈      蘊
中    華    民    國      九十一      年      一      月      三十一   日
附錄法條：
刑法第二百十條：
偽造、變造私文書，足以生損害於公眾或他人者，處五年以下有期徒刑。
刑法第二百十六條：
行使第二百十條至第二百十五條之文書者，依偽造、變造文書或登載不實事項或使登
載不實事項之規定處斷。
刑法第三百二十一條第一項第三款：
犯竊盜罪而有左列情形之一者，處六月以上五年以下有期徒刑：
三、攜帶兇器而犯之者。
刑法第三百三十九條第一項
意圖為自己或第三人不法之所有，以詐術使人將本人或第三人之物交付者，處五年以
下有期徒刑、拘役或科或併科一千元以下罰金。
刑法第一百六十一條第一項
依法逮捕、拘禁之人脫逃者，處一年以下有期徒刑。
附表一：
┌──┬────┬────┬──────┬──────┬────────┐
│編號│犯罪時間│犯罪地點│被害人、車  │竊盜所得    │備            註│
├──┼────┼────┼──────┼──────┼────────┤
│一  │九十年三│高雄縣仁│戊○○      │鯨世界加油站│鯨世界加油站會員│
│    │月間某日│武鄉鳳仁│車牌Ｋ三－二│會員白金卡壹│白金卡壹張，已據│
│    │        │路十三之│０四六號自小│張、音響設備│被害人領回。    │
│    │        │十四號前│客車        │壹組        │                │
├──┼────┼────┼──────┼──────┼────────┤
│二  │九十年四│高雄縣鳳│子○○      │春天旅遊卡壹│春天旅遊卡壹張、│
│    │月初某日│山市光復│車牌ＸＳ－六│張、特力屋出│特立屋出入證壹張│
│    │凌晨某時│路二二０│九五八號自小│入證卡壹張、│、回道小型車回數│
│    │許      │號前    │客車（右側前│國道小型車回│票證肆張，已據被│
│    │        │        │車門）      │數票證肆張、│害人領回。      │
│    │        │        │            │零錢約新臺幣│                │
│    │        │        │            │壹佰元、眼鏡│                │
│    │        │        │            │壹付        │                │
├──┼────┼────┼──────┼──────┼────────┤
│三  │九十年四│高雄縣大│丁○○      │漫畫王會員卡│漫畫王會員卡壹張│
│    │月十六日│寮鄉仁德│車牌ＶＷ－五│壹張、中華民│、中華民國防火協│
│    │        │路十四之│六八五號自小│國防火協會認│會認同卡壹張、綺│
│    │        │二十號前│客車        │同卡壹張、綺│麗花坊會員卡壹張│
│    │        │        │            │麗花坊會員卡│，已據被害人領回│
│    │        │        │            │壹張、行車執│                │
│    │        │        │            │照壹張、照相│                │
│    │        │        │            │機壹部、中國│                │
│    │        │        │            │信託信用卡壹│                │
│    │        │        │            │張          │                │
├──┼────┼────┼──────┼──────┼────────┤
│四  │九十年四│高雄縣大│丑○○      │25st撞球咖啡│25st撞球咖啡館會│
│    │月二十日│寮鄉仁德│車牌ＺＡ－二│館會員卡壹張│員卡壹張，已據被│
│    │上午八時│路十之一│四四六號自小│、無線電車機│害人領回。      │
│    │許      │號前    │客車        │壹臺、大哥大│                │
│    │        │        │            │壹支、攝影機│                │
│    │        │        │            │壹臺        │                │
├──┼────┼────┼──────┼──────┼────────┤
│五  │九十年四│高雄市苓│庚○○      │消費貴賓卡拾│國道回數票證捌張│
│    │月二十四│雅區中華│車牌ＸＫ－二│陸張、國道回│、消費貴賓卡拾伍│
│    │日晚上八│五號與新│六二八號自小│數票證捌張、│張，已據被害人領│
│    │時至十時│光路口  │客車（左前門│女用皮包壹個│回。            │
│    │許      │        │車鎖）      │、化妝包壹個│                │
│    │        │        │            │、睡衣壹套、│                │
│    │        │        │            │夾克壹件、華│                │
│    │        │        │            │南銀行金融卡│                │
│    │        │        │            │壹張、郵局提│                │
│    │        │        │            │款卡壹張、蜜│                │
│    │        │        │            │蠟手環壹個、│                │
│    │        │        │            │新臺幣肆佰元│                │
│    │        │        │            │、印章兩顆、│                │
│    │        │        │            │大門遙控鎖貳│                │
│    │        │        │            │串          │                │
├──┼────┼────┼──────┼──────┼────────┤
│六  │九十年五│高雄市武│己○○      │陳順湧名片壹│上開國道小型車回│
│    │月間某日│昌街    │車牌ＷＡ－六│張、國道小型│數票證伍張，已據│
│    │        │        │五八五號自小│車回數票證伍│被害人領回。    │
│    │        │        │客車        │張、書包壹個│                │
├──┼────┼────┼──────┼──────┼────────┤
│七  │九十年五│高雄縣大│甲○○      │麥當勞千禧貴│上開麥當勞貴賓卡│
│    │月二十六│寮鄉大有│車牌ＷＤ－九│賓卡壹張、汽│壹張，已據被害人│
│    │日上午十│二街五號│０三二號自小│車行照壹張、│領回。          │
│    │一時三十│前      │客車        │汽機車駕照各│                │
│    │分許    │        │            │壹張、中油加│                │
│    │        │        │            │油單（約新臺│                │
│    │        │        │            │幣肆仟餘元）│                │
├──┼────┼────┼──────┼──────┼────────┤
│八  │九十年六│高雄市苓│乙○○      │臺灣大哥大門│上開臺灣大哥大門│
│    │月九日晚│雅區三多│車牌ＵＳ－０│號０九二二０│號卡壹張，已據被│
│    │上九時許│路東帝士│三九二號自小│後八四００號│害人領回。      │
│    │        │大樓旁  │客車        │號（門號卡編│                │
│    │        │        │            │號九九０九二│                │
│    │        │        │            │二０四九四八│                │
│    │        │        │            │四八號）行動│                │
│    │        │        │            │電話壹支、泳│                │
│   │        │        │            │裝壹套、快譯│                │
│    │        │        │            │通翻譯機壹臺│                │
├──┼────┼────┼──────┼──────┼────────┤
│九  │九十年六│高雄市三│辛○○      │上開汽車壹輛│已據被害人領回。│
│    │月十一日│民區民壯│車牌ＸＧ－五│            │                │
│    │上午六時│路四十二│四五九號（引│            │                │
│    │許      │號前    │擎號碼Ａ四Ｖ│            │                │
│    │        │        │０一五二五號│            │                │
│    │        │        │）自小客車  │            │                │
├──┼────┼────┼──────┼──────┼────────┤
│十  │九十年六│高雄市博│寅○○      │臺灣大哥大０│臺灣大哥大０００│
│    │月十一日│愛路與察│車牌ＸＱ－二│九五二五八九│00000000│
│    │晚上十二│哈爾街口│一五０號自小│一五五號（門│三九號門號卡壹張│
│    │時許    │        │客車 │號卡為：００│，已據被害人領回│
│    │        │        │            │０三０八三一│。              │
│    │        │        │            │三二二三九號│                │
│    │        │        │            │）行動電話壹│                │
│    │        │        │            │支、富邦銀行│                │
│    │        │        │            │信用卡壹張、│                │
│    │        │        │            │華南銀行信用│                │
│    │        │        │            │卡壹張、身份│                │
│    │        │        │            │證壹張      │                │
├──┼────┼────┼──────┼──────┼────────┤
│十一│九十年六│高雄縣仁│壬○○      │中華商業銀行│上開信用卡持以│
│    │月十二日│武鄉高楠│車牌ＶＤ－二│高雄分行信用│  盜刷如附表二。│
│    │下午四時│公路（華│八五七號自小│卡壹張（卡號│上開信用卡業據│
│    │許      │榮電線電│客車（右前車│四九０七三一│  被害人領回。  │
│    │        │纜公司）│門鎖）      │三０三二五三│                │
│    │        │旁      │            │二一０六號）│                │
│    │        │        │            │、中華商業銀│                │
│    │        │        │            │行存摺壹本、│                │
│    │        │        │            │高雄第二信用│                │
│    │        │        │            │合作金庫存摺│                │
│    │        │        │            │壹本        │                │
├──┼────┼────┼──────┼──────┼────────┤
│十二│九十年六│高雄縣大│丙○○      │台新銀行卡號│上開台新銀行預備│
│    │月十五日│社鄉興工│車牌ＵＴ－０│０一五五一九│金卡壹張，已據被│
│    │晚上七時│路四號前│三五六號自小│０五三六０六│害人領回。      │
│    │許      │        │客車        │六六號預備金│                │
│    │        │        │            │卡壹張、郵局│                │
│    │        │        │     │存摺壹本、臺│                │
│    │        │        │            │企銀行存摺壹│                │
│    │        │        │            │本、零錢約新│                │
│    │        │        │            │臺幣拾餘元│                │
└──┴────┴────┴──────┴──────┴────────┘
附表二：
┌──┬────────┬───────┬─────────┐
│編號│盜刷時間        │特  約  商  店│盜刷金額（新臺幣）│
├──┼────────┼───────┼─────────┤
│一  │九十年六月十二日│華泰加油站（高│陸佰元            │
│    │                │雄）          │                  │
├──┼────────┼───────┼─────────┤
│二  │九十年六月十二日│大買家高雄營業│柒仟肆佰陸拾捌元  │
│    │                │所            │                  │
├──┼────────┼───────┼─────────┤
│三  │九十年六月十二日│大買家高雄營業│仟壹佰玖拾捌元  │
│    │                │所            │                  │
├──┼────────┼───────┼─────────┤
│四  │九十年六月十二日│大買家高雄營業│壹仟玖佰伍拾元    │
│    │                │所            │                  │
└──┴────────┴───────┴─────────┘
附錄法條：
刑法第二百十條：
偽造、變造私文書，足以生損害於公眾或他人者，處五年以下有期徒刑。
刑法第二百十六條：
行使第二百十條至第二百十五條之文書者，依偽造、變造文書或登載不實事項或使登
載不實事項之規定處斷。
刑法第三百二十一條第一項第三款：
犯竊盜罪而有左列情形之一者，處六月以上五年以下有期徒刑：
三、攜帶兇器而犯之者。
刑法第三百三十九條第一項
意圖為自己或第三人不法之所有，以詐術使人將本人或第三人之物交付者，處五年以
下有期徒刑、拘役或科或併科一千元以下罰金。
刑法第一百六十一條第一項
依法逮捕、拘禁之人脫逃者，處一年以下有期徒刑。
